【裁判字號】    97,訴,2432
【裁判日期】    981013
【裁判案由】    損害賠償
【裁判全文】
臺灣臺中地方法院民事判決              97年度訴字第2432號
原      告  乙○○
訴訟代理人  徐明珠    律師
複代理人    洪瑞霙    律師
被      告  丙○○
            丁○○
上列二人
訴訟代理人  喬國偉    律師
被      告  甲○○    住臺中市.
訴訟代理人  劉佳田    律師
            戊○○    住臺中市.
上列當事人間請求損害賠償事件，於民國98年9月22日言詞辯論
終結，本院判決如下：
    主      文
被告甲○○應給付原告新臺幣伍拾壹萬零陸佰柒拾捌元，及自民
國九十八年一月十四日起至清償日止，按週年利率百分之五計算
之利息。
原告其餘之訴駁回。
訴訟費用由被告甲○○負擔四分之一，餘由原告負擔。
本判決原告勝訴部分於原告以新臺幣壹拾柒萬元供擔保後，得假
執行。但被告甲○○如以新臺幣伍拾壹萬零陸佰柒拾捌元為原告
預供擔保後，得免為假執行。
原告其餘假執行之聲請駁回。
    事實及理由
一、程序事項之說明：
    訴狀送達後，原告不得將原訴變更或追加他訴，但擴張或減
    縮應受判決事項之聲明者，不在此限，民事訴訟法第255條
    第1項第3款定有明文。本件原告於起訴時，其中賠償金額部
    分聲明請求被告應連帶給付原告新臺幣（下同）2,004,078
    元，嗣於訴狀送達後，變更此部分之聲明為請求被告應連帶
    給付原告2,006,094元，核其性質係為擴張應受判決事項之
    聲明，依前開規定，自屬適法。
二、兩造之主張：
  (一)原告起訴主張：
    1.原告與被告丙○○原不相識，於民國96年間經訴外人李玉
      娟之介紹，始知被告丙○○不孕欲請人幫忙擔任代理孕母
      （即由醫生將被告丙○○之卵子與被告丁○○之精子於體
      外受精而成之受精卵以手術方式植入原告之子宮，使其受
      孕），原告自認曾有生產經驗，身體尚稱健康，願意收費
      幫忙被告丙○○達成為人母之心願。遂於96年12月間由被
      告丙○○、丁○○指定之醫師即被告甲○○將被告丙○○
      、丁○○夫妻之受精卵植入原告體內，惟不久即告流產，
      該次代理孕母報酬為100,000元，被告丙○○已陸續支付
      完畢。
    2.原告復於97年1月間與被告丙○○、丁○○約定由原告擔
      任被告丙○○、丁○○之代理孕母，並約定被告丙○○、
      丁○○應按月給付原告20,000元之報酬。而被告丙○○、
      丁○○為提高受孕成功率，竟指示被告甲○○於97年4 月
      2日將十多個被告丙○○、丁○○受精卵植入原告之子宮
      ，因使原告受孕而有8胞胎之妊娠，造成原告身體之不適
      ，有噁心、劇烈嘔吐、急性胃炎、妊娠高血壓等症狀。嗣
      原告因多胞胎妊娠而自97年5月28日起前往在中山醫學大
      學附設醫院接受減胎手術，陸續於同年6月10日、6月17
      日、6月26日、6月30日、7月7日接受共6次減胎手術。並
      於同年7月10日因發燒、腹部不適、血壓高等症狀前往台
      中榮民總醫院就醫，並於次日住院檢查及治療，而於97年
      7月12日娩出1胚胎、同年月23日娩出7個胚胎，迄97年7月
      24 日始出院。出院後，原告子宮仍不斷出血並有肉塊掉
      落而持續至昀唐中醫診所就醫，經醫師診斷為不孕症，又
      因持續出血再於97年9月2日至臺中榮民總醫院接受子宮擴
      括術。原告之子宮經此段期間之摧殘顯已難受孕，所受身
      體及精神折磨，實不可言喻。且被告等人於原告流產後對
      原告不聞不問，令原告感到淪為生產工具，未受尊重而憤
      恨不平。
    3.按人工生殖法第16條第6款規定實施人工生殖，不得以每
      次植入五個以上胚胎之方式為之。其立法理由係為避免基
      於提高人工生殖受孕成功率之考量而植入過多之胚胎，然
      後事後減胎，造成受術者身體健康之傷害，對於胚胎可植
      入之數目加以限制。準此，本條係為保障受術婦女之身體
      健康而設，屬於保護他人之法律，在代理孕母之情形下，
      不應有所不同，應予以類推適用，代理孕母亦應受到該條
      款保護。因此原告雖同意擔任被告丁○○、丙○○夫妻之
      代理孕母，然僅同意植入一個胚胎，被告丙○○、丁○○
      夫婦及被告甲○○醫師為提高受孕率，竟未經原告同意於
      97年4月2日在被告甲○○經營之傅婦產科診所，一次將至
      少8個以上被告丙○○、丁○○夫妻之胚胎植入原告子宮
      內，顯已違反人工生殖法第16條第6款保護他人法律之規
      定，造成原告受有損害，自應負連帶賠償責任。而原告因
      被告之共同侵權行為受有損害如下：
      (1)醫療費用：原告因前揭被告之侵權行為，分別前往林新
        醫院、旭光婦產科診所、偕安診所、丁鴻志婦產科診所
        、臺中榮民總醫院、昀唐中醫診所及幸福婦產科診所等
        醫療院所就醫，而支出醫藥費用12,138元。
      (2)月子餐支出：原告流產後訂購二週之月子餐調養身體，
        此為必要支出，每週6,888元，合計支出13,776元。
      (3)精神上損害賠償：
        原告係護專肄業，僅曾短暫在診所擔任掛號工作，多數
        時間均任家管。原告係因同情被告夫妻不能生育之遭遇
        ，禁不起其多番懇求，又因家中經濟困難及幫助被告夫
        妻而答應擔任代理孕母，豈料，被告等人竟未得原告之
        同意植入8個以上之胚胎，造成精神上及身體上之痛苦
        ，被告等人卻於原告流產後，不聞不問。原告遭被告等
        人殘忍對待，人性尊嚴遭受踐踏，所受精神上痛苦實不
        能言喻，自得請求精神上損害賠償1,980,000元。
    4.爰依民法第184條、第185條第1項及第195條第1項侵權行
      為之法律關係，請求被告連帶賠償原告所受損害等語。並
      聲明：
      (1)被告應連帶給付原告2,006,094元及自98年1月13日準備
        書狀繕本送達翌日即98年1月14日起至清償日止，按年
        息百分之五計算之利息。
      (2)願供擔保為假執行之宣告。
  (二)被告丙○○、丁○○則以：
    1.依人工生殖法第2條規定，僅允許第三人捐贈卵子或精子
      予受術夫妻（只接受人工生殖之夫及妻，且妻能以其子宮
      孕育生產胎兒者）。本件原告與被告丙○○、丁○○間約
      定由原告擔任代理孕母懷胎生子，係將被告丙○○、丁○○之胚胎植入原告之子宮，法律行為已違反法律之強制、
      禁止規定或公序良俗，應為無效，原告對被告並無法律上
      之請求權，且被告丙○○、丁○○亦已給付原告250,000
      元之報酬。
    2.原告與被告丙○○、丁○○夫妻間為擔任代理孕母懷胎生
      子之約定，與另一被告甲○○醫師為原告植入胚胎行為，
      應分別以觀，而屬二個不同之契約行為。就原告擔任被告
      丙○○、丁○○代理孕母而言，固屬類似委任契約之性質
      ，而被告甲○○醫師為原告植入胚胎行為，則屬另一醫療
      行為，原告自不能因該醫療行為之過失而主張被告夫妻需
      負法律責任。原告與被告丙○○、丁○○之約定乃是由原
      告提供子宮，供被告丙○○、丁○○之胚胎植入，而懷胎
      生子，由被告丙○○、丁○○給付報酬。然胚胎之植入，
      則係由被告甲○○醫師與原告另行成立醫療契約，係由醫
      師基其自主專業之醫療知識所為之判斷，而決定如何進行
      植入胚胎及植入多少個胚胎等醫療行為，非被告丙○○、
      丁○○所能主導控制，且被告夫妻亦無相關之醫學常識可
      提供醫師建議，原告認被告丙○○、丁○○應就被告甲○○因醫療過失所生損害賠償負責，請求被告丙○○、丁○○同負損害賠償責任，顯於法未合等語，資為抗辯。
    3.聲明：
      (1)原告之訴及假執行之聲請均駁回。
      (2)如受不利之判決，願供擔保免為假執行。
  (三)被告甲○○則以：
    1.被告甲○○否認有一次植入十多個胚胎至原告體內，致原
      告懷有8胞胎，而違反人工生植法之事實。蓋婦女懷有多
      胞胎之原因甚多，且被告甲○○僅為原告實施人工受精，
      並非一次植入8胞胎，原告自應就此有利於已之事實，負
      舉證之責。原告主張其因此造成不孕，亦未舉證證明已造
      成不孕之結果。原告雖提出昀唐中醫診所診斷證明書為證
      。然所謂不孕症之產生，在醫學上有多種原因，通常在評
      估不孕症係以仍為一相當正常的性交頻率，且未避孕的情
      形，時間達一年內仍未受孕時，方可初步診療為不孕症。
      原告至昀唐中醫診所，經該診所醫師洪志杰開立診斷書載
      其為不孕症，建議調養之依據不夠具體，無可採之處，應
      備更具體之書證等，以證明原告確有不孕之事。且縱有不
      孕之事實，亦與被告甲○○之行為無相當因果關係。
    2.被告甲○○於每次醫療行為，無論原告或其他病患，對各
      項義務，舉凡主要、次要，可預防性之義務，基於應盡職
      責，在程序方面皆會告知病患。於一般正常懷孕者產前應
      注意之風險，身體產生之變化，如危險性妊娠、出血性自
      然流產、妊娠劇烈嘔吐、高血壓等症狀，以及懷孕前、中
      、後期、分娩程序等手術一切行為，被告甲○○均會例行
      式告知及注意其職責，更遑論原告之多胞胎妊娠，因此被
      告甲○○絕無未盡之本分。且懷孕時胚胎著床仍有30％自
      然流產可能現象，而原告同意被告甲○○上開醫療行為，
      自屬無過失之責。
    3.被告第二次是為原告做人工受精併試管嬰兒之行為，將胚
      胎雙重執行植入體內之醫療行為。因第一次自然分娩流產
      失敗後，原告偕同被告丙○○、丁○○夫婦再次請託被告
      甲○○，請求可為增加受孕機會，原告曾說是否可植入多
      胚胎以增加受孕機會至提昇懷孕可能性及可行性，被告甲○○即說明多胚胎最多可植入3-4個，且有排卵藥、打排
      卵針等作用，可能發生胚胎突變或受精卵一分為二可能性
      及單卵雙胚胎、雙卵三胚胎情形，更會造成身體心理上風
      險等。被告甲○○最後亦說明該項行為無法保證完全成功
      ，可能會再次流產，沒有100％之成功率。且現代醫學上
      可以利用著床後減胎方法處理多胚胎情形，以確保留一胎
      或二胎之可行性懷孕。原告當時即同意且認同，因而向被
      告甲○○表示可進行植入體內多胚胎受精卵之手術，因此
      原告願再度實施第二次手術前，即知其多胚胎植入之事實
      ，被告甲○○是依正當醫療作業方式，已盡其醫師之職責
      ，並無違誤。
    4.原告主張被告丙○○夫婦與被告甲○○應負共同侵權損害
      賠償責任，惟原告與被告丙○○夫婦間「代理孕母」事，
      係其契約關係或為收養法律關係糾紛，被告甲○○為醫療
      行為前所受之告知，乃雙方當事人係親戚關係，且醫療行
      為中並無不妥，全依原告所請，被告甲○○並無未盡善良
      管理人之責。倘原告仍向被告三人主張共同侵權行為，在
      原告第一次流產時，被告丙○○夫婦已給付100,000元，
      且原告亦已收取該金額，該次損害賠償已完成，無理由再
      次請求；另在原告第二次自然分娩流產，被告丙○○抗辯
      已給付350,000元，對此原告更無理由請求賠償。又原告
      雖曾前往中山醫學院、臺中榮民總醫院、丁宏志婦產科…
      等各醫院診療並住院進行手術等醫療行為，被告主張無相
      當因果關係等語，資為抗辯。並聲明：
      (1)原告之訴及假執行之聲請均駁回。
      (2)如受不利之判決，願供擔保免為假執行。
三、得心證之理由：
  (一)原告主張於97年1月間與被告丙○○、丁○○約定由原告擔
    任被告丙○○、丁○○之代理孕母，並約定被告丙○○、丁○○應按月給付原告20,000元之報酬。嗣即由被告甲○○於
    97年4月2日將至少8個以上之胚胎植入原告之子宮，因而使
    原告受孕而有8胞胎之妊娠，造成原告身體之不適，有噁心
    、劇烈嘔吐、急性胃炎、妊娠高血壓等症狀。嗣原告因多胞
    胎妊娠而於97年5月28日起前往在中山醫學大學附設醫院接
    受減胎手術，而陸續於同年6月10日、6月17日、6月26日、6
    月30日、7月7日接受共6次減胎手術。並於同年7月10日因發
    燒、腹部不適、血壓高等症狀前往台中榮民總醫院就醫，並
    於次日住院檢查及治療，而於97年7月12日娩出1胚胎、同年
    月23日娩出7個胚胎，迄97年7月24日始出院。出院後，原告
    子宮仍不斷出血並有肉塊掉落而持續就醫，並再於97年9月2
    日至臺中榮民總醫院接受子宮擴括術等事實，業據原告提出
    旭光婦產科診所、林新醫院、中山醫學大學附設醫院、台中
    榮民總醫院等醫療院所之診斷證明書為證；且其中旭光婦產
    科診所診斷證明書記載原告病症為早期懷孕、懷7-8胎、劇
    吐；林新醫院診斷證明書記載原告病症為多胞胎妊娠、妊娠
    劇吐、急性胃炎；中山醫學大學附設醫院診斷證明書記載原
    告病症為妊娠合併高血壓、多胞胎妊娠、分別於97年5月28
    日、同年6月10日、6月17日、6月26日、6月30日、7月7日接
    受共6次減胎手術；台中榮民總醫院之診斷證明書記載原告
    病症為多胞胎妊娠、疑似絨毛膜羊膜腔炎、流產，而於97年
    7 月10日急診留院觀察，於次日住院接受檢查及治療，其後
    並於97年7月12日娩出1胚胎、同年月23日娩出7個胚胎，迄
    97年7月24日始出院等情，核與原告主張之前揭事實相符；
    而被告丙○○、丁○○對於有與原告訂立代理孕母契約，並
    同意給付報酬及原告受孕、流產等事實，並不爭執。被告甲○○則否認有為原告實施代理孕母之醫療行為，先是抗辯其
    僅為原告實施植入被告丁○○精蟲的方式受孕（精蟲植入術
    ），並非植入胚胎（試管嬰兒），所以有給原告打排卵針；
    繼則提出其是為原告做人工受精併試管嬰兒行為，將胚胎雙
    重執行植入體內醫療行為等語。經查，本件原告確係擔任被
    告丙○○、丁○○之代理孕母，而由被告甲○○將被告丙○○、丁○○二人精卵受精而成之胚胎植入原告子宮，祈原告
    能為被告丙○○、丁○○二人懷孕生子之事實，業據原告及
    被告丙○○、丁○○等人陳述明確；而被告甲○○雖否認有
    為原告植入被告丙○○、丁○○之受精卵胚胎之行為。然查
    原告分於97年7月12日、23日在台中榮民總醫院娩出1個及7
    個胚胎，合計原告因妊娠流產而娩出之胚胎多達8個，有前
    揭診斷證明書可證。且原告在台中榮民總醫院娩出之胚胎檢
    體，經與原告及被告丙○○、丁○○在本院所採之口腔檢體
    棉棒一併送法務部法醫研究所鑑定結果為「乙○○胚胎檢體
    與丁○○及丙○○間極可能（機率超過99.99999%）存在一
    親等血緣關係，即乙○○胚胎檢體係由丁○○與丙○○雙方
    之精、卵受精而成。」有該所98年6月6日法醫證字第098000
    1886號函在卷可稽，足認被告甲○○確有為原告實施代理孕
    母之醫療行為，且所植入之胚胎至少有8個以上，是被告甲○○前揭抗辯，自非可採。
  (二)原告另主張其因前揭多胞胎妊娠及流產後，已造成不孕症之
    結果，雖據提出昀唐醫院診斷證明書為證，然則為被告甲○○所否認。查依原告提出之昀唐醫院診斷證明書所載，原告
    是在97年7月29日起至同年8月23日止，期間共5次前往該醫
    院中醫科看診，病名為「不孕症、源於子宮」，醫囑建議調
    養，有該診斷證明書在卷可查。惟一般所謂不孕症，係指有
    正常性行為且無避孕達一年以上仍未懷孕者，方可初步稱之
    不孕症。而原告提出該診斷證明書上固載病名為不孕症，然
    其診斷之期間不足一個月，醫囑亦僅建議調養，調養之結果
    如何？能否經由調養而治癒？原告是否已確不能再懷孕？均
    未見明確記載。況如前所述，不孕症之判斷，需在正常性行
    為且未避孕之情形下，長期驗證，始能為判斷；且原告亦自
    承不孕症需長期檢查，自難僅以原告在前揭中醫醫院治療之
    經過，及該診斷證明書所載之內容，即證明原告確因前揭多
    胞胎妊娠及流產，已造成不孕症之結果。是原告主張其因被
    告甲○○之侵權行為，已致不孕症之結果，尚非可採。
  (三)原告雖主張被告丙○○、丁○○為提高受孕成功率，有指示
    被告甲○○於97年4月2日將十多個受精卵胚胎植入原告之子
    宮，因而使原告受孕而有8胞胎之妊娠，造成原告身體不適
    及因此流產，應與被告甲○○負共同侵權行為責任等語。然
    為被告丙○○、丁○○所否認，並抗辯原告之多胞胎妊娠及
    其後因而流產是否受有損害，是屬原告與被告甲○○間醫療
    契約之範圍，由被告甲○○基其自主專業之醫療知識所為之
    判斷，而決定如何進行植入胚胎及植入多少個胚胎等醫療行
    為，非被告丙○○、丁○○所能主導控制，被告丙○○、丁○○不應就被告甲○○因醫療過失所生損害賠償負責等語。
    查原告主張被告丙○○、丁○○為提高受孕成功率，有指示
    被告甲○○將十多個受精卵胚胎植入原告子宮之事實，既為
    被告丙○○、丁○○所否認，原告自應就其所主張此部分積
    極事實負舉證之責，然原告並未提出任何證據以實其說，且
    被告甲○○亦陳述在其為本件醫療之過程，原告及被告丙○○、丁○○是各自委任其為醫療行為，由其是根據自己的專
    業讓原告及被告丙○○、丁○○可以達到目的等語（見本院
    98年1月13日言詞辯論筆錄），可認並無被告丙○○、丁○○指示被告甲○○應植入過多胚胎之事實。況本件原告所實
    施代理孕母之醫療行為，需將被告丙○○、丁○○二人之受
    精卵胚胎植入原告之子宮，並使之受孕，為屬一高度專業化
    之醫療行為，需在特定場所，使用特殊器械，並由專業人員
    為之，被告丙○○、丁○○僅為代理孕母之委託人，並非醫
    師，亦難認其能指使醫師即被告甲○○應為如何之醫療行為
    ，是原告主張被告丙○○、丁○○為提高受孕機率，而指示
    被告甲○○植入過多之胚胎，造成原告高達8胞胎之妊娠等
    情，尚屬不能證明，應不可採。
  (四)按因故意或過失，不法侵害他人之權利者，負損害賠償責任
    。違反保護他人之法律，致生損害於他人者，負賠償責任。
    不法侵害他人之身體或健康者，對於被害人因此喪失或減少
    勞動能力或增加生活上之需要時，應負損害賠償責任。不法
    侵害他人之身體、健康者，被害人雖非財產上之損害，亦得
    請求賠償相當之金額。民法第184第1項前段、第2項、第193
    條第1項、第195條第1項分別定有明文。又所謂違反保護他
    人之法律者，係指以保護他人為目的之法律，亦即一般防止
    妨害他人權益或禁止侵害他人權益之法律而言。且包括直接
    或間接以保護個人之權利或利益為目的之法律，又雖非直接
    以保護他人為目的，而係藉由行政措施以保障他人之權利或
    利益不受侵害者，亦屬之（最高法院95年度台上字第1174號
    、97年度台上字第1953號判決參照）。次按醫師有執行中央
    主管機關規定不得執行之醫療行為者，處新臺幣十萬元以上
    五十萬元以下罰鍰，得併處限制執業範圍、停業處分一個月
    以上一年以下或廢止其執業執照；情節重大者，並得廢止其
    醫師證書。代理孕母方式之人工生殖行為之人工生殖技術之
    施行應予以禁止。實施人工生殖，不得以每次植入五個以上
    胚胎之方式為之。醫師法第28-4條第1款、人工生殖技術倫
    理指導綱領原則四第5款第3目、人工生殖法第16條第6款分
    別定有明文。可認以代理孕母方式實施人工生殖在目前仍屬
    醫師不得執行之醫療行為。而此等規範之目的，非僅在禁止
    醫師為不得執行之醫療行為，其目的兼在保護病人就醫之安
    全。又人工生殖法第16條第6款規定實施人工生殖，不得以
    每次植入五個以上胚胎之方式為之，其目的更是基於為避免
    提高人工生殖受孕成功率之考量，而植入過多胚胎，然後事
    後減胎，造成受術妻身體健康之傷害，而予以立法限制植入
    胚胎之數目，自均屬保護他人之法律。本件經查，被告甲○○醫師為原告實施代理孕母方式之人工生殖，顯係執行中央
    主管機關規定不得執行之醫療行為者，而違反醫師法第28-4
    條第1款規定；又其實施人工生殖時，更違反人工生殖法之
    規定，一次為原告植入至少8個以上胚胎之方式為之；因致
    原告受有8胞胎妊娠，造成身體之不適，有噁心、劇烈嘔吐
    、急性胃炎、妊娠高血壓等症狀，原告因而接受6次減胎手
    術，並於97年7月12日流產娩出1胚胎、同年月23日娩出7個
    胚胎，迄97年7月24日始出院；再因子宮仍不斷出血並有肉
    塊掉落而持續就醫，復於97年9月2日接受子宮擴括術之治療
    等損害，是被告甲○○所為顯係違反保護他人之法律，依民
    法第184條第2項規定，應推定其有過失，且原告損害與被告
    甲○○之過失行為間，有相當之因果關係，揆諸前揭法律規
    定，即應負賠償責任。是原告基於侵權行為之法律關係，請
    求被告甲○○賠償，自屬有據。茲就原告主張之各項請求，
    是否應予准許，分述如下：
    1.醫療費用及月子餐：
      原告主張其因本件侵權行為，分別前往林新醫院、旭光婦
      產科診所、偕安診所、丁鴻志婦產科診所、臺中榮民總醫
      院、昀唐中醫診所及幸福婦產科診所等醫療院所就醫，而
      支出醫藥費用12,318元等情，其中幸福婦產科診所之150
      元、臺中榮民總醫院97年9月2日、3日、15日共1,310元並
      未提出醫療費用收據為證，難認有據；其餘共10,678元部
      分，已據提出各醫院收據為證，自得請求賠償。又醫療費
      用之賠償範圍，應以醫療上所需者為限，如非屬醫療上之
      必要費用，即不能准許。查原告請求賠償之月子餐之費用
      13,776元，雖據原告提出月康企業社收據2紙為證，然查
      月子餐應非屬醫療上之必要費用，且原告復未能證明此部
      分之支出係增加生活上之支出所必要之費用，亦尚難准許
      。是原告請求被告甲○○賠償醫療費用及月子餐26,094元
      ，應僅在10,678元之範圍內為有理由，逾此部分，即屬無
      據。
    2.精神慰撫金
      查原告因被告甲○○前述侵權行為而致受有8胞胎妊娠，
      造成身體之不適，有噁心、劇烈嘔吐、急性胃炎、妊娠高
      血壓等症狀，且因而接受6次減胎手術，並於97年7月12日
      流產娩出1胚胎、同年月23日娩出7個胚胎，迄97年7月24
      日始出院；再因子宮仍不斷出血並有肉塊掉落而持續就醫
      ，復於97年9月2日接受子宮擴括術之治療等，有卷附上述
      診斷證明書足憑，是其身體健康自受相當程度傷害，且因
      之實施多次減胎手術，又流產住院治療，則原告主張因被
      告甲○○之侵權行為致精神上蒙受痛苦，尚非無因，而請
      求被告甲○○賠償其所受非財產上之損害即精神慰撫金，
      洵屬有據。而精神慰撫金數額之酌定，應斟酌加害行為、
      兩造之身分、地位、家庭經濟能力，暨原告所受痛苦之程
      度等一切情狀。經本院審酌原告係護專肄業，僅曾短暫在
      診所擔任掛號工作，多數時間均任家管，業據原告於本院
      言詞辯論時陳述明確。而被告甲○○則係受醫學院教育並
      取得醫師資格，現為執業婦產科醫師。另兩造之財產狀況
      ，原告名下有房屋1筆、田賦及土地多筆，財產總額約40
      餘萬元，96年有1餘萬元之財產交易所得外，並無其他所
      得被告甲○○名下則有土地一筆、投資3筆，財產總額約
      20萬元，95年、96年分有70萬餘元、2萬餘元之所得，有
      本院依職權調取之稅務電子閘門財產調件明細表2件在卷
      足憑。而原告因被告甲○○之侵權行為所致損害之結果，
      已如前述，且原告因多胞胎妊娠及流產，並因之實施子宮
      擴括術之治療，其損害之情況非屬輕微，且多次進出醫院
      手術及治療，身體健康及精神上所受之壓力及損害甚鉅；
      以及兩造之身分、地位、經濟能力之一切情狀，認原告請
      求被告甲○○賠償精神慰撫金1,980,000元，尚屬過高，
      應核減為500,000元始為相當，故原告於此範圍內之慰撫
      金請求，尚屬適當，應予准許；逾此範圍之請求，即不相
      當，不應准許。
    3.基上，本件被告甲○○應負賠償之金額為510,678元（計
      算式：10,678＋500,000＝510,678）。
  (五)給付有確定期限者，債務人自期限屆滿時起，負遲延責任。
    給付無確定期限者，債務人於債權人得請求給付時，經其催
    告而未為給付，自受催告時起，負遲延責任。其經債權人起
    訴而送達訴狀，或依督促程序送達支付命令，或為其他相類
    之行為者，與催告有同一之效力。民法第229條第1項、第2
    項定有明文。又遲延之債務，以支付金錢為標的者，債權人
    得請求依法定利率計算之遲延利息。但約定利率較高者，仍
    從其約定利率。應付利息之債務，其利率未經約定，亦無法
    律可據者，週年利率為百分之五，民法第233條第1項、第20
    3條亦有明文。本件原告對被告甲○○之侵權行為債權，核
    屬無確定期限之給付，既經原告起訴而於98年1月13日送達
    準備書狀繕本，有被告甲○○訴訟代理人於準備書狀上簽收
    之紀錄可憑，被告甲○○迄未給付，當應負遲延責任。是原
    告請求自98年1月13日準備書狀繕本送達被告翌日即98年1月
    14日起，按週年利率5%計算之法定遲延利息，核無不合。
  (六)綜上所述，原告依侵權行為之法律關係，請求被告甲○○給
    付510,678元，及自98年4月14日起至清償日止，按週年利率
    5%計算之利息，為有理由，應予准許。原告對被告甲○○逾
    此部分之請求及對被告丙○○、被告丁○○之請求，均為無
    理由，應予駁回。
  (七)原告及被告甲○○分別陳明願供擔保聲請宣告假執行或免為
    假執行，關於原告勝訴部分，經核均無不合，爰各酌定相當
    擔保金額宣告之。原告其餘假執行之聲請，因訴之駁回而失
    所依附，應併予駁回。
四、本件事證已臻明確，兩造其餘攻擊防禦方法及所舉證據，經
    審酌結果，與本件判決結論均無影響，爰不一一論述，附此
    敘明。
五、據上論結，本件原告之訴為一部有理由，一部無理由，依民
    事訴訟法第79條、第390條第2項、第392條第2項，判決如主
    文。
中    華    民    國    98    年    10    月    13    日
                  民事第三庭    法  官  林源森
以上正本係照原本作成。
如對本判決上訴，須於判決送達後20日內向本院提出上訴狀（須
附繕本）。
中    華    民    國    98    年    10    月    13    日
                                書記官  李國敬


司法院資訊處製作；財團法人民間司法改革基金會備份。
